---
title: "Template_TrabalhoFinal"
subtitle: "Microeconometria - IBM0288"
author: "Nome do Aluno"
fontsize: 12pt
spacing: double
geometry: 
  - top=2cm
  - bottom=2cm
  - left=2cm
  - right=2cm
format: 
    pdf:
      babel-lang: pt
      toc: false
      toc-depth: 3
      number-sections: true
execute:
  echo: false
  warning: false
  error: false
---

## Introdução

Apresentar o tema, a pergunta de pesquisa e sua relevância empírica ou teórica.

## Revisão da literatura

Breve revisão de estudos que abordam questões semelhantes; destaque qual lacuna ou hipótese o seu trabalho busca explorar.

Deixarei a seu critério escolher como fazer as referências. Você pode simplesmente listá-las na seção final uma a uma. Outra opção é utilizar um sistema de referências bibtex. Para isso, coloque suas citações em formato bibtex (pode pedir ajuda ao chatgpt) e copie e cole em um arquivo texto chamado references.bib . O arquivo `.bib` deve ser salvo na mesma pasta do seu arquivo Quarto (qmd). (Observação: você pode fazer download do arquivo de exemplo no site do curso na seção "Trabalho Final: Projeto".)

Este é um exemplo de citação [@meyersson_islamic_2014]. Note que ao final do arquivo, as referências serão apresentadas já de modo correto seguindo o estilo definido na parte YAML do arquivo.

Caso seja necessário introduzir uma equação, você pode fazer utilzando latex. Veja o exemplo a seguir:

$$
Y_i = \beta_0 + \beta_1X_{1i} + u_i
$$ {#eq-regressao}


Você ainda poderá fazer referência a equação @eq-regressao.

Você também pode incluir um gráfico diretamente a partir do código da seguinte forma:

```{r}
#| fig-cap: "MPG vs horsepower, colored by transmission."
library(ggplot2)
mtcars2 <- mtcars
mtcars2$am <- factor(
  mtcars$am, labels = c('automatic', 'manual')
)
ggplot(mtcars2, aes(hp, mpg, color = am)) +
  geom_point() + geom_smooth() +
  theme(legend.position = 'bottom')
```

Uma tabela pode ser inserida de modo semelhante (veja exemplo abaixo). Como mostrado em sala, é possível construir tabelas de resultado a partir de tabelas geradas pelo pacote modelsummary, dentre outros.
```{r}
knitr::kable(
  mtcars[1:6, 1:6], caption = 'A subset of mtcars.'
)
```

## Dados e metodologia

Descrição detalhada da base de dados (fonte, período, variáveis), critérios de tratamento e limpeza, e explicação do método utilizado. Deve incluir a especificação econométrica (ou estatística) principal, com justificativa das variáveis incluídas.

## Resultados

Apresente uma tabela principal com a especificação base e variações que sustentem a interpretação causal dos resultados (por exemplo, inclusão de controles adicionais, efeitos fixos ou diferentes amostras). Inclua também um gráfico que represente visualmente o resultado principal — o tipo de gráfico e o conteúdo devem ser adequados ao método utilizado.

## Dicsussão e limitações

Discuta a robustez dos resultados, possíveis vieses (variável omitida, endogeneidade, erros de medida, seleção) e como suas escolhas ajudam a defender a interpretação causal.

## Conclusões

Retome a pergunta de pesquisa e apresente a resposta com base nos resultados obtidos. Indique limitações e possíveis extensões.

## Referências
