---
title: "E10.2 — Renda e Democracia"
subtitle: "Solução — Regressão com Dados em Painel"
# author: ""
# date: today
# lang: pt
# format:
#   html:
#     self-contained: true
  # pdf:
  #   toc: true
  #   toc-depth: 3
  #   number-sections: true
execute:
  echo: true
  warning: false
  message: false
---

## Introdução

Este documento apresenta a solução para o exercício E10.2 de Stock & Watson (2020), que investiga a relação entre renda per capita e democracia utilizando um painel de 195 países para os anos de 1960 a 2000 (em intervalos de 5 anos).

A pergunta central é: **a democracia é um bem normal?** Ou seja, os cidadãos demandam mais liberdade política à medida que sua renda cresce?

---

## Pacotes e Dados

```{r}
#| label: setup

library(tidyverse)
library(skimr)
library(fixest)
library(modelsummary)
library(haven)      # para leitura de arquivos .dta (Stata)
library(gt)
library(gtExtras)   # temas e helpers adicionais para gt
library(readxl)

# Carregue o arquivo de dados:
# df <- read_dta("Income_Democracy.dta")
#
# Para fins de demonstração, a estrutura esperada dos dados é:
#   - dem_ind     : índice de democracia (0 a 1)
#   - log_gdppc   : log da renda per capita (defasado 5 anos)
#   - country     : identificador do país
#   - year        : ano da observação
#   - dem_ind, log_gdppc, age_1, age_2, age_3, age_4, educ, age_median (controles)
#
# Substitua o caminho abaixo pelo caminho local do arquivo:
df <- read_xlsx(here::here("labs","income_democracy","income_democracy.xlsx"))
```

> **Nota:** Os blocos de código abaixo assumem que o objeto `df` foi carregado com o arquivo `Income_Democracy.dta` disponível no site do livro. Substitua o caminho conforme necessário.

---

## (a) Painel Balanceado?

```{r}
#| label: painel-balanceado

# Verificar se o painel é balanceado
df |>
  count(country) |>
  summarise(
    n_paises        = n(),
    obs_min         = min(n),
    obs_max         = max(n),
    painel_balanceado = if_else(obs_min == obs_max, "Sim", "Não")
  ) |>
  gt() |>
  cols_label(
    n_paises          = "Nº de Países",
    obs_min           = "Mín. Obs.",
    obs_max           = "Máx. Obs.",
    painel_balanceado = "Balanceado?"
  ) |>
  tab_header(title = "Verificação de Painel Balanceado") |>
  gt_theme_nytimes() |>
  tab_options(table.width = pct(60))
```

Um painel é **balanceado** quando todos os países possuem o mesmo número de observações ao longo do tempo. Caso contrário, é **não balanceado**, o que pode ocorrer por dados faltantes em alguns países/anos.

---

## (b) Estatísticas Descritivas de `Dem_ind`

### (b.i–b.iv) Tabela de Estatísticas Descritivas

```{r}
#| label: estatisticas-descritivas

# Estatísticas descritivas com skimr
skim_resultado <- df |>
  select(dem_ind, log_gdppc) |>
  skim()

# Tabela formatada com percentis customizados
desc_table <- df |>
  summarise(
    Variável     = "dem_ind",
    N            = sum(!is.na(dem_ind)),
    Mínimo       = min(dem_ind, na.rm = TRUE),
    Máximo       = max(dem_ind, na.rm = TRUE),
    Média        = mean(dem_ind, na.rm = TRUE),
    `Desvio Padrão` = sd(dem_ind, na.rm = TRUE),
    `P10`        = quantile(dem_ind, 0.10, na.rm = TRUE),
    `P25`        = quantile(dem_ind, 0.25, na.rm = TRUE),
    `P50`        = quantile(dem_ind, 0.50, na.rm = TRUE),
    `P75`        = quantile(dem_ind, 0.75, na.rm = TRUE),
    `P90`        = quantile(dem_ind, 0.90, na.rm = TRUE)
  )

desc_table |>
  gt() |>
  tab_header(
    title    = "Tabela 1 — Estatísticas Descritivas",
    subtitle = "Índice de Democracia (Dem_ind)"
  ) |>
  fmt_number(columns = where(is.numeric), decimals = 3) |>
  cols_label(
    Variável        = "Variável",
    N               = "N",
    Mínimo          = "Mín.",
    Máximo          = "Máx.",
    Média           = "Média",
    `Desvio Padrão` = "Desvio Padrão",
    P10             = "P10",
    P25             = "P25",
    P50             = "P50",
    P75             = "P75",
    P90             = "P90"
  ) |>
  tab_spanner(
    label   = "Distribuição (Percentis)",
    columns = c(P10, P25, P50, P75, P90)
  ) |>
  tab_spanner(
    label   = "Tendência Central",
    columns = c(Média, `Desvio Padrão`)
  ) |>
  tab_footnote(
    footnote = "Fonte: Acemoglu et al. (2008). Income_Democracy dataset."
  ) |>
  gt_theme_nytimes()
```

```{r}
#| label: paises-especificos

# Valores para EUA e Líbia
paises_interesse <- df |>
  filter(country %in% c("United States", "Libya")) |>
  group_by(country) |>
  summarise(
    `Dem_ind em 2000` = dem_ind[year == 2000],
    `Média (todos os anos)` = mean(dem_ind, na.rm = TRUE)
  )

paises_interesse |>
  gt() |>
  tab_header(title = "Dem_ind para EUA e Líbia") |>
  fmt_number(columns = where(is.numeric), decimals = 3) |>
  cols_label(country = "País") |>
  gt_theme_nytimes() |>
  tab_options(table.width = pct(60))

# Países por faixa de Dem_ind médio
df |>
  group_by(country) |>
  summarise(media_dem = mean(dem_ind, na.rm = TRUE)) |>
  filter(media_dem > 0.95 | media_dem < 0.10 | between(media_dem, 0.3, 0.7)) |>
  mutate(faixa = case_when(
    media_dem > 0.95             ~ "> 0,95",
    media_dem < 0.10             ~ "< 0,10",
    between(media_dem, 0.3, 0.7) ~ "Entre 0,3 e 0,7"
  )) |>
  group_by(faixa) |>
  slice_head(n = 5) |>
  arrange(faixa, desc(media_dem)) |>
  gt(groupname_col = "faixa") |>
  tab_header(title = "Países selecionados por faixa de Dem_ind médio") |>
  fmt_number(columns = media_dem, decimals = 3) |>
  cols_label(
    country   = "País",
    media_dem = "Média de Dem_ind"
  ) |>
  tab_style(
    style     = cell_fill(color = "#f0f0f0"),
    locations = cells_row_groups()
  ) |>
  gt_theme_nytimes()
```

---

## (c–d) Estimações em Painel

As regressões abaixo seguem a sequência do exercício, adicionando progressivamente efeitos fixos e controles demográficos.

```{r}
#| label: modelos-painel

# (c) OLS simples com erros clusterizados por país
m1 <- feols(dem_ind ~ log_gdppc,
            data    = df,
            cluster = ~country)

# (d.ii) Efeitos fixos de país
m2 <- feols(dem_ind ~ log_gdppc | country,
            data    = df,
            cluster = ~country)

# (d.ii) sem Azerbaijão
m3 <- feols(dem_ind ~ log_gdppc | country,
            data    = df |> filter(country != "Azerbaijan"),
            cluster = ~country)

# (d.v) Efeitos fixos de país e tempo
m4 <- feols(dem_ind ~ log_gdppc | country + year,
            data    = df,
            cluster = ~country)

# (d.vi) Com controles demográficos + efeitos fixos de país e tempo
# (ajuste os nomes das variáveis conforme o dataset)
m5 <- feols(dem_ind ~ log_gdppc + age_1 + age_2 + age_3 + age_4 + educ + age_median |
              country + year,
            data    = df,
            cluster = ~country)
```

### Tabela de Resultados das Estimações

```{r}
#| label: tabela-resultados

modelsummary(
  list(
    "(c) OLS"                   = m1,
    "(d.ii) EF País"            = m2,
    "(d.iii) Sem Azerbaijão"    = m3,
    "(d.v) EF País + Tempo"     = m4,
    "(d.vi) + Controles Demog." = m5
  ),
  stars      = c("*" = 0.1, "**" = 0.05, "***" = 0.01),
  coef_map   = c(
    "log_gdppc"  = "Log(PIB per capita)",
    "age_1"      = "Faixa etária 1",
    "age_2"      = "Faixa etária 2",
    "age_3"      = "Faixa etária 3",
    "age_4"      = "Faixa etária 4",
    "educ"       = "Educação",
    "age_median" = "Idade mediana"
  ),
  gof_map    = c("nobs", "r.squared", "adj.r.squared"),
  title      = "Tabela 2 — Efeito da Renda per Capita sobre o Índice de Democracia",
  notes      = "Erros padrão clusterizados por país entre parênteses. * p<0,1; ** p<0,05; *** p<0,01.",
  output     = "gt"
) |>
  tab_spanner(
    label   = "Sem Efeitos Fixos",
    columns = 2
  ) |>
  tab_spanner(
    label   = "EF País",
    columns = 3:4
  ) |>
  tab_spanner(
    label   = "EF País + Tempo",
    columns = 5:6
  ) |>
  tab_style(
    style     = cell_text(weight = "bold"),
    locations = cells_column_spanners()
  ) |>
  gt_theme_nytimes()
```

---

## (e) Conclusões

Com base nas estimações acima, podemos tirar as seguintes conclusões sobre os efeitos da renda sobre a democracia:

1. **Sem efeitos fixos (Modelo 1):** O coeficiente de `log_gdppc` é positivo e estatisticamente significativo, sugerindo uma associação positiva entre renda e democracia.

2. **Com efeitos fixos de país (Modelo 2):** Ao controlar por características não observadas e invariantes no tempo de cada país (como história, cultura, instituições), o coeficiente se altera — tipicamente diminuindo —, indicando que parte da correlação anterior era espúria.

3. **Excluindo o Azerbaijão (Modelo 3):** Caso o resultado mude de forma expressiva, isso sugere que o Azerbaijão é um *outlier* influente na estimação.

4. **Com efeitos fixos de país e tempo (Modelo 4):** Controlando também por choques globais comuns a todos os países em cada período (como crises internacionais ou ondas de democratização), a estimativa causal do efeito da renda se torna mais confiável.

5. **Com controles demográficos (Modelo 5):** A inclusão de variáveis demográficas permite isolar o efeito da renda de mudanças estruturais populacionais que podem afetar simultaneamente renda e democracia.

No conjunto, a evidência sugere que **o efeito causal da renda sobre a democracia é modesto e menos robusto** do que a correlação bruta indica, especialmente após a inclusão de efeitos fixos. Isso questiona a hipótese de que a democracia é simplesmente um "bem normal" que cresce automaticamente com a renda.

---

## Referências

- Stock, J. H., & Watson, M. W. (2020). *Introduction to Econometrics* (4ª ed.). Pearson.
- Acemoglu, D., Johnson, S., Robinson, J. A., & Yared, P. (2008). Income and Democracy. *American Economic Review*, 98(3), 808–842.
